臺灣板橋地方法院刑事判決　　　　　　　100年度易字第737號
公　訴　人　臺灣板橋地方法院檢察署檢察官
被　　　告　林學儀
上列被告因詐欺案件，經檢察官提起公訴（99年度偵字第29965
號），本院判決如下：
    主  文
林學儀幫助意圖為自己不法之所有，以詐術使人將本人之物交付
，處拘役伍拾日，如易科罰金，以新臺幣壹仟元折算壹日。
    事  實
一、林學儀依一般社會生活之通常經驗，本可預見提供金融帳戶
    之提款卡及密碼予不相識之人使用，可供幫助他人為詐欺取
    財犯行，竟仍不違本意，基於幫助詐欺之不確定故意，於民
    國99年4 月3 日前某日，在不詳地點，將其所保管、由蔡幸
    芳（所涉幫助詐欺罪嫌部分，檢察官已另為不起訴處分）向
    渣打國際商業銀行股份有限公司（下稱渣打銀行）新莊簡易
    分行所申請開立帳號為000000000000號帳戶之提款卡及密碼
    等物，於蔡幸芳不知情之情形下，交付予某真實姓名年籍不
    詳之詐欺集團成員，以此方法幫助他人為詐欺犯行。嗣該詐
    騙集團成員即基於意圖為自己不法之所有，於99年4 月3日
    17時許，以電話向徐敏容佯稱其上網購物誤設為分期付款，
    需至自動櫃員機操作取消，致徐敏容陷於錯誤，隨即依指示
    於同日20時18分許以自動櫃員機轉帳之方式，至高雄市○○
    路渣打國際商業銀行三多分行，分別將新臺幣（下同）100,
    000 元及39,000元匯至林學儀所提供上開蔡幸芳之帳戶內，
    旋即由該詐欺集團成員提領一空，嗣徐敏容發覺有異，始知
    受騙報警，而循線查悉上情。
二、案經臺灣板橋地方法院檢察署檢察官簽分偵查起訴。
    理  由
壹、程序方面：
    本件認定犯罪事實所引用之下列證據資料（包含文書證據等
    ），均非公務員違背法定程序所得，且被告及檢察官於本院
    審理終結前就下列證據資料之證據能力，均表示無意見而不
    爭執，且卷內之文書證據，亦無刑事訴訟法第159 條之4之
    顯有不可信之情況，或不得作為證據之情形，則依刑事訴訟
    法第159 條之5 之規定，本件認定犯罪事實所引用之供述證
    據，均有證據能力，至其餘非屬供述證據部分，查亦無違法
    取得之情事存在，皆具證據能力，合先敘明。
貳、實體事項：
一、訊據被告林學儀矢口否認曾將上開渣打銀行帳戶之提款卡與
    密碼交付他人使用，辯稱：伊是因為提款卡遺失，也有到銀
    行去掛失，我們凌晨就打電話到銀行，銀行說伊的帳戶巳經
    被列為警示戶，不用掛失，提款卡何時掉的伊不知道，伊只
    記得是在清明節前在渣打銀行領過錢，如果掉的話應該是掉
    在中正路那邊，伊設定的密碼為000000000000，是伊和太太
    、女兒的生日，我們三人的身分證沒有掉，伊因為怕密碼太
    長會忘記，所以將密碼寫在小抄上，放在提款卡後面云云。
二、惟查：
(一)、被害人徐敏容確因誤信詐欺集團成員佯稱上網購物誤設為分
    期付款，而依該詐欺集團成員之指示於前揭時、地至自動櫃
    員機操作，將金額100, 000元及39,000元匯至林學儀所提供
    上開蔡幸芳之帳戶內，旋經詐欺集團成員提領而出等情，業
    據其於警詢時指述綦詳，並有蔡幸芳之渣打銀行新莊簡易分
    行000000000000號帳戶開戶印鑑資料及交易明細表（見南投
    縣政府警察局草屯分局刑案偵查卷宗第13-17 頁）在卷可佐
    ，而上開蔡幸芳帳戶，確係被告在使用，亦據證人蔡幸芳於
    檢察官偵查時證述屬實（見99年度偵字第19020 號卷第12-1
    3 頁）。是被害人確因受詐欺集團成員詐騙而匯款前揭金額
    至被告所提供上開帳戶內，導致受有財產損害等事實當堪認
    定，至詐欺集團之正犯身分是否已經查明並遭查獲，核與前
    開事實之論斷確定無關，自亦對以下被告犯行審究部分不生
    影響。
(二)、按一般社會經驗，常人如知悉帳戶存摺、提款卡等物品遭竊
    或遺失，為防止拾得或竊得之人盜領其存款或作為不法使用
    而徒增訟累，必會於發現後立即報警及向金融機構辦理掛失
    止付，在此種情形下，不明人士如仍以該帳戶作為犯罪工具
    ，則在渠等向他人詐騙，並誘使被害人將款項匯入帳戶後，
    極有可能因帳戶所有人掛失止付而無法提領，致使先前大費
    周章從事之詐欺犯罪行為，日後卻無法獲得任何利益。從而
    不明人士通常運用者必係金錢收購或來路明確之帳戶，以便
    渠等能自由使用該等帳戶進行提款、轉帳等動作，而無須承
    擔該帳戶可能遭開立者掛失而無法順利提領贓物之風險。再
    者，欲使用提款卡領取款項者，須於金融機構所設置之自動
    櫃員機上依指令操作，並輸入正確之提款密碼，方可順利領
    得款項，若輸入錯誤之密碼達一定次數，更會因此中止提款
    程序並暫時扣留提款卡；且觀諸現今提款機及提款密碼之設
    計，至少有4 位數或6 位數以上密碼（每位數由0 至9 ，故
    有0000至9999或000000至999999等不同之組合），是苟非帳
    戶所有人已予同意、授權並告知提款密碼等情況，單純持有
    他人提款卡之人，欲隨機輸入密碼恰好與正確之密碼相符進
    而領取款項，機率實微乎其微，何況被告所設定密碼為0000
    00000000，高達12位數字，要猜中密碼僅有幾億分之一機率
    。復佐以99年4 月3 日被害人匯款後，被告帳戶旋即遭人將
    前開款項提領取出，此觀被告上開帳戶存摺所載之交易明細
    即明，更可見不明人士在向被害人為詐騙行為時，確有充分
    把握該帳戶不會被帳戶所有人掛失止付。而被告於本院審理
    時供稱，有到銀行掛失，然被告是於99年4 月6 日以電話語
    音方式申請掛失金融卡，此有100 年4 月14日渣打商銀SCB
    新莊字第1000000018號渣打國際商業銀行股份有限公司新莊
    簡易分行函在卷可參（見本院卷），惟此已是案發後第3 天
    ，帳戶內款項早已提領一空。又被告供稱，密碼寫在小抄放
    置在提款卡上，然密碼小抄被告供稱並沒有遺失，而且被告
    本人及太太、女兒身分證並沒有遺失，詐欺集團成員又如何
    得知提款卡所設定被告本人及太太、女兒之生日為密碼？是
    以被告所辯，均與常情有違，要難信其所辯符實。是以被告
    應係將上開帳戶之提款卡提供不明人士供作人頭帳戶使用，
    並告知提款密碼，不明人士方能無所顧忌，輕易利用上開帳
    戶作為詐欺取財之工具，此點實無可議。
(三)、又金融存款帳戶事關存戶個人財產權益之保障，不論存摺、
    印鑑或提款卡等專屬性質均屬甚高，若落入不明人士手中，
    除存款有遭盜領之風險外，亦極可能被利用為取贓之犯罪工
    具，一般人均有妥為保管於不易遺失及他人不易知悉、取得
    之處所，以防止他人任意使用之認識，倘有遺失或遭竊情事
    ，亦理當會在發現後立即處理，儘速前往金融機構或警察機
    關辦理掛失止付或報案之手續，以維自身信用與權益，一般
    金融機構亦多設有24小時服務專線，供民眾於非上班時間發
    生遺失、遭竊等情事時，可立即通知金融機構，以免遭有心
    人士冒用、冒領，此為報章雜誌廣電媒體廣為宣導之訊息，
    亦為社會一般大眾使用金融帳戶所不得諉為不知之基本常識
    。被告供稱提款卡係放置在皮包，而皮包都放在身上口袋，
    遺失後未立即發現，事隔幾天後始向銀行要以電話語音方式
    掛失，亦未立即向警方報案，此有99年12月21日北縣警新刑
    字第0990067402號臺北縣政府警察局新莊分局函在卷可參（
    見99年度偵字第19020 號卷第26頁），其對自己帳戶之重要
    金融物件如此輕忽對待，實與社會一般常情相悖。
(四)、末以金融帳戶為個人之理財工具，而政府開放金融業申請設
    立後，金融機構大量增加，一般民眾皆可以存入最低開戶金
    額之方式自由申請開設金融帳戶，此外即無任何特殊之限制
    ，因此一般人申請存款帳戶極為容易而便利，且得同時在不
    同金融機構申請多數存款帳戶使用，絕無使用他人帳戶之必
    要，此為一般日常生活所熟知之常識，故除非有特殊或違法
    之目的，並為藉此躲避警方追緝，一般正常使用之存款帳戶
    ，並無向他人借用、承租或購買帳戶存簿及提款卡之必要。
    又金融帳戶係個人資金流通之交易工具，事關帳戶申請人個
    人之財產權益，進出款項亦將影響其個人社會信用評價；而
    金融帳戶與提款卡、密碼結合，尤具專有性，若落入不明人
    士，更極易被利用為取贓之犯罪工具，是以金融帳戶具有強
    烈之屬人性及隱私性，應以本人使用為原則，衡諸常理，若
    非與本人有密切關係或特殊信賴關係，實無任意供他人使用
    之理，縱有交付個人帳戶供他人使用之特殊情形，亦必會先
    行瞭解他人使用帳戶之目的始行提供，並儘速要求返還。再
    詐欺集團經常利用大量取得之他人存款帳戶，以隱匿其財產
    犯罪之不法行徑，規避執法人員之查緝，並掩飾、確保因自
    己犯罪所得之財物，類此在社會上層出不窮之案件，亦經坊
    間書報雜誌、影音媒體多所報導及再三披露而為眾所周知之
    情事，是以避免此等專屬性甚高之物品被不明人士利用為犯
    罪工具，亦為一般生活所應有之認識。查被告年滿28歲，智
    識既屬正常且具有一定之社會經驗，本非年幼無知或與世隔
    絕而無常識之人，對上情自無不知之理，被告容任他人對外
    得以上開帳戶之名義無條件加以使用，足認被告在主觀上已
    預見提供帳戶之行為可能幫助他人犯詐欺取財罪，亦不違反
    其本意而執意為之，自足認被告存有幫助詐欺取財之不確定
    故意。綜上所析，本案事證已臻明確，被告犯行洵堪認定，
    應依法論科。
三、按幫助犯之成立，主觀上行為人須有幫助故意，客觀上須有
    幫助行為，抑即須對於犯罪與正犯有共同之認識，而以幫助
    之意思，對於正犯資以助力，而未參與實施犯罪之行為者而
    言。被告將使用之蔡幸芳之渣打銀行提款卡及密碼供詐騙集
    團成員使用，當屬刑法詐欺罪構成要件以外之行為，被告既
    係本於幫助他人犯罪之意思，是核其所為，係犯刑法第30
    條第1 項前段、第339 條第1 項之幫助詐欺取財既遂罪，爰
    依同法第30條第2 項規定，減輕其刑。
四、爰審酌被告提供個人金融帳戶流入詐欺集團不法使用，助長
    他人犯罪，增加被害人尋求救濟及治安機關查緝犯罪之困難
    ，危害被害人財產安全及社會治安，及犯罪後否認犯行，態
    度非屬良好，衡其素行、智識程度、被害人所受損害等一切
    情狀，量處如主文所示之刑，併諭知易科罰金之折算標準，
    以示懲儆。
五、據上論斷，應依刑事訴訟法第 299 條第 1 項前段，刑法第
    30條第1 項前段、第2 項、第339 條第1 項、第41條第1項
    前段，刑法施行法第1 條之1 第1 項、第2 項前段，判決如
    主文。
本案經檢察官郭峻豪到庭執行職務。
中    華    民    國     100   年    5  月      9    日
                  刑事第三庭審判長法  官  樊季康
                                  法  官  連雅婷
                                  法  官  陳伯厚
上列正本證明與原本無異。
如不服本判決，應於判決送達後10日內敘明上訴理由，向本院提
出上訴狀 (應附繕本) ，上訴於臺灣高等法院。其未敘述上訴理
由者，應於上訴期間屆滿後20日內向本院補提理由書「切勿逕送
上級法院」。
                                  書記官  高建華
中    華    民    國   100    年    5     月    10    日
附錄論罪科刑法條全文：
中華民國刑法第339條
（普通詐欺罪）
意圖為自己或第三人不法之所有，以詐術使人將本人或第三人之
物交付者，處 5 年以下有期徒刑、拘役或科或併科 1 千元以下
罰金。
以前項方法得財產上不法之利益或使第三人得之者，亦同。
前二項之未遂犯罰之。